【裁判字號】    93,訴,2749
【裁判日期】    950615
【裁判案由】    損害賠償
【裁判全文】
臺灣臺中地方法院民事判決  93年度訴字第2749號
原      告  台中市廣西同鄉會
法定代理人  己○○
被      告  甲○○
訴訟代理人  陳克城律師
被      告  財團法人台中縣德光文教基金會
                        31號.
法定代理人  丁○○
訴訟代理人  戊○○
            乙○○
當事人間請求損害賠償提起刑事附帶民事訴訟事件，由本院刑事
庭移送前來（93年度附民字第336號），本院於95年6月1日言詞
辯論終結，判決如下：
    主  文
被告甲○○應給付原告新台幣陸萬仟元及自民國九十三年八月
三十一日起至清償日止，按週年利率百分之伍計算之利息。
原告其餘之訴駁回。
訴訟費用由被告甲○○負擔十分之一，餘由原告負擔。
本判決原告勝訴部分於原告以新台幣貳萬壹仟元供擔保後，得假
執行。但被告甲○○如於假執行程序實施前，以新臺幣陸萬仟
元為原告預供擔保，得免為假執行。
原告其餘假執行之聲請駁回。
    事實及理由
甲、程序方面：
一、原告之當事人能力及法定代理人：
  (一)按非法人之團體，設有代表人或管理人者，有當事人能力，
    民事訴訟法第40條第3項定有明文。本件原告台中市廣西同
    鄉會雖未取得法人資格，然其設有代表人（即理事長），址
    設「台中市○○區○○路53巷11號」，訂有章程，並有獨立
    之財產（系爭房屋即屬其一）是原告應屬非法人團體，依前
    揭法律規定，自有當事人能力。
  (二)原告台中市廣西同鄉會第三屆理事長己○○，第四屆至第七
    屆所選出之理事長劉漢瑩、陸楷元、陳桂山、甲○○，經己○○起訴後，分別經法院判決認定第四屆至第七屆之理事長
    選舉因召集程序瑕疵而選舉無效，故原告之合法理事長仍為
    第三屆理事長己○○等情，業有台中市政府93年8月31日府
    社行字第0930738296號函文及台灣高等法院台中分院91年度
    上訴字第1162號判決書影本各一份在卷足憑，故本件原告之
    法定代理人應為己○○。
  (三)被告甲○○訴訟代理人雖抗辯：台灣高等法院台中分院前揭
    判決不知原告第三屆理監事已為台中市政府81年1月15日81
    府社行字第4321號函停止職權在案，並引用本院93年度訴字
    第750號民事判決為據云云，惟查：台中市政府於民國（下
    同）81年1月15日以81府社行字第4321號函行文台中市廣西
    同鄉會命該會第三屆理監事停止職權，並指定整理小組，限
    期選舉等「限期整理」處分，經該會整理小組舉行第四屆理
    監事選舉，選出第四屆理監事，惟經本院90年9月7日以81年
    度訴字第725號判決以召集程序違法為由，認定第四屆理監
    事當選無效，嗣經法院判決第四屆、第六屆理事長當選無效
    後，台中市政府於90年12月7日以90府字社行字第168950號
    函再對該會予以「限期整理」處分，經己○○數度聲請，並
    經台中市政府查出其所指定之整理小組會員資格有疑義，故
    台中市政府於91年1月17日以府社行字第09100009811號函解
    除其整理小組成員職員，停止「限期整理」處分，並俟該會
    相關訴訟結案後，再依法院判決為執行解散或相關之行政處
    分等情，已有台中市政府前揭93年8月31日函文在卷足憑，
    則依前揭說明，台中市政府81年1月15日所為限期整理處分
    已不存在，故被告甲○○據此抗辯己○○理事長已遭台中市
    政府停止職權云云，顯屬誤會。
  (四)又本院93年度訴字第750號裁定雖以：原告章程第19條規定
    理事之任期為3年，己○○於78年間就任理事長，其任職至
    遲應於81年間即已屆止；又依台中市政府函予原告之81府社
    字第4321號函文停止第3屆理監事職權，並指定成立整理小
    組，己○○於任期中，既遭主管機關為停止職權之行政處分
    ，其即無代表原告行使理事長職務之權限，且原告復未舉證
    證明上開台中市政府所為之停止理事職權行政處分，業經撤
    銷之事實，是己○○因遭主管機關台中市政府為停止行使理
    事職權之行政處分，而該處分至今未經撤銷，則己○○不得
    行使原告法定代理人職權之事實，應可認定，己○○陳稱其
    為原告現任得行使職權之理事長，即無可採云云。惟本院認
    上開裁定疏未審酌前揭所示原告第四屆至第七屆理事長業經
    法院判決當選無效，而台中市政府對原告所為相關限期整理
    處分亦均已撤銷等情，其裁定自非妥適，本院基於審判獨立
    原則，亦不受上開裁定拘束，被告甲○○執上開裁定理由抗
    辯己○○並非原告法定代理人，自不足採信。從而己○○以
    原告法定代理人身分提起本件訴訟，自屬合法，被告甲○○
    前揭抗辯，不足採信。
二、按訴狀送達後，原告不得將原訴變更或追加他訴，但請求之
    基礎事實同一者，不在此限，民事訴訟法第255條第1項第2
    款定有明文。本件原告原起訴請求：(1)被告甲○○於民國92
    年9月20日盜用台中市廣西同鄉會之圖記印章蓋於與被告德
    光文教基金會（下稱德光基金會）所訂定之房屋租賃契約書
    應即撤銷作廢。(2)被告甲○○、德光基金會應即共同將原告
    所有台中市○○區○○路53巷11號房屋內外裝設回復原狀交
    還原告。(3)被告甲○○、德光基金會即應共同自民國92年9
    月20日非法承租原告所有台中市○區○○路53巷11號房屋使
    用時起至回復原狀交還房屋時止之期間內，每月應共同賠償
    原告損害金各為新台幣（下同）20,000元，並各按週年利率
    5%算付遲延利息。嗣於民國94年4月4日以書狀追加聲明：(1)
    被告甲○○於民國93年10月14日冒充債權人台中市廣西同鄉
    會代表人名義，向台中地方法院提出民事支付命令聲請狀盜
    用台中市廣西同鄉會圖記印章，請求被告德光基金會交付台
    中市○○區○○路53巷11號房屋租金36,000詐財，被告甲○○提出民國93 年10月14日民事支付命令聲請狀及台中地方
    法院民國93年11月1日，93年度促字第61068號支付命令均應
    宣告撤銷作廢無效。(2)被告甲○○於民國93年12月30日冒充
    聲請人台中市廣西同鄉會法定代理人名義請求台中地方法院
    調解命被告德光基金會給付租金，調解結果由被告德光基金
    會交付被告甲○○非法出租房屋租金27,000元之台中地方法
    院民國93年12月30日調解程序筆錄及93年度中小調字第1671
    號調解程序筆錄及被告德光基金會簽開27,000元支票均應宣
    告撤銷作廢無效等語，應屬訴之追加，惟原告之請求基於被
    告甲○○與被告德光基金會間租賃關係之同一基礎事實，依
    前揭規定，應予准許。
三、按因犯罪而受損害之人，於刑事訴訟程序得附帶提起民事訴
    訟，對於被告及依民法負賠償責任之人，請求回復其損害，
    刑事訴訟法第487條第1項定有明文，本件被告德光基金會雖
    非刑事被告，惟原告主張其基於侵權行為法律規定，主張被
    告德光基金會為依民法負賠償責任之人，並對之提起附帶民
    事訴訟，依前揭法律規定，自屬合法，附此敘明。
乙、實體方面：
一、原告方面：
  (一)被告甲○○明知其於90年9月23日當選之台中市廣西同鄉會
    第七屆理事資格，已為本院92年1月27日以90年度訴字第379
    6號判決當選無效確定在案，竟未得原合法理事長己○○之
    授權，於92年9月20日盜用台中市廣西同鄉會之圖記印章與
    被告德光基金會訂定房屋租賃契約書，擅將原告所有台中市
    西屯區○○路53巷11號房屋非法出租與被告德光基金會使用
    3年，每月收取租金6,000元，是被告甲○○、德光基金會均
    有共同侵權行為，足生損害於原告。
  (二)被告甲○○於92年9月20日盜用原告印章蓋於前揭房屋租賃
    契約書上，致生損害於原告法人格之同一性，係犯刑法第
    217條盜用印章罪，請求將前揭房屋租賃契約書撤銷作廢。
  (三)被告本件甲○○、德光基金會因有共同侵權行為，故請求判
    決被告甲○○、德光基金會應共同負責自92年9月20日非法
    承租原告所有台中市○○區○○路53巷11號房屋使用時起至
    回復原狀（即應將拆除屋內原設置之八桂堂神像、故李勝全
    同鄉遺像、神桌及國父遺像、天下為公、國旗、桌椅、辦公
    室桌椅等裝設備均全部回復原狀）交還房屋時止之期間內每
    月應連帶共同賠償原告之損害金各為20,000元，並各按週年
    利率5%計付遲延利息。
  (四)次查被告甲○○盜用原告圖記印章一事，經台中地方法院檢
    察官偵查屬實於92年7月29日提起公訴，並送達被告甲○○
    收受起訴書後，於93年10月14日又冒充債權人即原告台中市
    廣西同鄉會代表人名義，向台中地方法院提出民事支付命令
    聲請狀盜用原告之圖記印章，請求被告德光基金會交付台中
    市○○區○○路53巷11號房屋租金36,000元詐財。於93年12
    月30日再冒充聲請人即原告台中市廣西同鄉會法定代理人名
    義請求台中地方法院調解命被告德光基金會給付租金，調解
    結果由被告德光基金會交付被告甲○○非法出租房屋租金27
    ,000 元。基上事證，足證被告甲○○又再兩次冒充原告法
    定代理人名義連續盜用印章、行使偽造私文書、詐欺三罪刑
    ，並足證被告德光基金會確有共同侵權行為。則被告甲○○
    冒充原告法定代理人名義向台中地方法院提出之93年10月14
    日民事支付命令聲請狀與台中地方法院93年度促字第61068
    號支付命令，及93年12月30日請求台中地方法院調解，調解
    結果由被告德光基金會交付被告甲○○非法出租房屋租金27
    ,000 元之台中地方法院民國93年12月30日調解程序筆錄與9
    3年度中小調字第1671號調解程序筆錄及被告德光基金會簽
    開27,000元支票，依法均得請求宣告無效作廢。
  (五)對被告抗辯之陳述：
  (1)己○○仍具有原告法定代理人之資格：
    查台中市81年1月15日八一府社行字第4321號函係指明停
      止台中市廣西同鄉會第三屆理、監事職務，並非解除第三
      屆理、監事職務，又非指明停止或解除第三屆理事長己○○之職務，且法院之裁判職權高過於一切行政命令，對於
      行政命令處分，法院裁判具有撤銷之權。上開台中市政府
      行政命令處分係針對原告選舉第四屆理、監事違法一事，
      而該違法情事業經台中地方法院81年度訴字第725號判決
      確定、台灣高等法院台中分院90年度重上更(四)字第132號
      刑事判決確定，故該行政處分早已消失無效不存在矣。
    又依據台中地方法院80年度簡字第2764號民事判決事實及
      理由三內容，已確認第四屆理、監事當選無效，則其後召
      開會員大會之人，均屬無權召集會員大會之人，故選出之
      理事及理事長亦均屬無效，則原告之法定代理人仍為第三
      屆理事長即己○○。
    主管機關台中市政府93年8月31日府社行字第0930138296
      號，依據法院諸判決認定原告之法定代理人仍為第三屆理
      事長己○○。
    被告甲○○在其偽造文書案刑事第一、二審均提出抗辯主
      張己○○非原告之法定代理人，然均被本案刑事第一、二
      審法官否定不採，可知己○○仍為原告之法定代理人。
  (2)本件並無表見代理：
    按原告為社團法人，若須將所有系爭房屋出租他人之財產處
    分，非提經會員大會決議報主管機關之台中市政府核准後始
    得為之，即屬合法理事長亦不得私擅為之。被告甲○○既未
    獲台中市政府發給台中市廣西同鄉會第七屆理事長當選證明
    書，被告甲○○即非原告之法定代理人，而被告德光基金會
    法定代理人丁○○住所即在原告所有系爭房屋之正隔壁即台
    中市○○區○○路53巷13號，則被告德光基金會若要承租原
    告系爭房屋，依法應先向被告甲○○提出原告理事長之台中
    市政府之當選證明書（任期起訖年月日）及原告會員大會決
    議案之大會會議記錄獲台中市政府核准之公文書查看，始得
    訂立租賃契約書，方為合法，但被告德光基金會捨上開合法
    文書要件不查，亦不向主管機關台中市政府查詢，則被告德
    光基金會主張被告甲○○曾告知其如有需求可租借該場地，
    又被告甲○○於92年9月20日出示證明告知其為原告之法定
    代理人，且有台中市廣西同鄉會之鑰匙與其印章，故認定被
    告甲○○為原告之法定代理人，與其簽訂租賃契約等語，自
    不足採。
  (3)被告德光基金會與被告甲○○有共同侵權行為：
    被告德光基金會自收到台中地方法院93年10月19日93年度
      附民字第336號刑事附帶民事訴訟裁定送達收受後，即已
      明知被告甲○○冒充原告之法定代理人，則與其於92 年9
      月20日訂立之租賃契約屬違法有侵權行為。又被告德光基
      金會已明知被告甲○○無原告法定代理人資格，而應依法
      將系爭房屋交還原告，竟仍接受被告甲○○以原告法定代
      理人身分違法聲請調解，請求給付房租成立，再由被告德
      光基金會法定代理人丁○○簽開93年12月31日、27,000元
      支票作為租金交付與被告甲○○收訖，此即足證被告德光
      基金會與被告甲○○確有違法共同侵權行為。
    依被告德光基金會於95年2月10日答辯時稱將原告於系爭
      房屋內原設置之八桂堂神像、故李勝全同鄉遺像、神桌及
      國父遺像、天下為公、國旗、桌椅、辦公室桌椅等設施做
      適當之移置云云，此亦足證被告德光基金會與被告甲○○
      確有故意共同毀損侵權行為，被告二人應共同負回復原狀
      之責任。
  (4)被告甲○○對於原告有侵權行為：
    被告甲○○曾供稱其確實有收到被告德光基金會租金（即
    18,000元、18,000元、27,000元，共63,000元），此即足證
    被告甲○○確有冒用原告法定代理人名義非法出租原告系爭
    房屋連續詐收租金中飽私肥詐財，足生損害於原告法人人格
    之同一性，確有侵權行為。
  (六)聲明：(1)被告甲○○於民國92年9月20日盜用台中市廣西同
    鄉會之圖記印章蓋於與被告德光基金會所訂定之房屋租賃契
    約書應即撤銷作廢。(2)被告甲○○、德光基金會應即共同將
    原告所有台中市○○區○○路53巷11號房屋內外裝設回復原
    狀交還原告。(3)被告甲○○、德光基金會即應共同自民國92
    年9月20日非法出承租原告所有台中市○區○○路53巷11 號
    房屋使用時起至回復原狀交還房屋時止之期間內，每月應共
    同賠償原告損害金各為20,000元，並各按週年利率5%算付遲
    延利息。(4)被告甲○○於民國93年10月14日冒充債權人台中
    市廣西同鄉會代表人名義，向台中地方法院提出民事支付命
    令聲請狀盜用台中市廣西同鄉會圖記印章，請求被告德光文
    教基金會交付台中市○○區○○路53巷11號房屋租金36,000
    詐財，被告甲○○提出民國93年10月14日民事支付命令聲請
    狀及台中地方法院民國93年11月1日，93年度促字第61068號
    支付命令均應宣告撤銷作廢無效。(5)被告甲○○於民國93年
    12月30日冒充聲請人台中市廣西同鄉會法定代理人名義請求
    台中地方法院調解命被告德光基金會給付租金，調解結果由
    被告德光基金會交付被告甲○○非法出租房屋租金27,000元
    之台中地方法院民國93年12月30日調解程序筆錄及93年度中
    小調字第1671號調解程序筆錄及被告德光基金會簽開27,000
    元支票均應宣告撤銷作廢無效。(6)願供擔保，請准宣告假執
    行。
二、被告甲○○則以：
  (一)己○○非原告現任之法定代理人：
  (1)己○○雖曾為原告第三屆理事長，但任期已為主管機關台中
    市政府依人民團體實施辦法第20條規定以81年1月13日八一
    府社行字第4321號函予以停止職權，由整理小組接替之。而
    該處分台中市政府迄未經撤銷恢復職權，己○○自稱其為原
    告現任得行使職權之理事長，及無可採。
  (2)又己○○所任之第三屆理事長，任期為3年，早於81年間屆
    滿，且未經章程規定得延長任期，更未得全體會員大會決議
    通過任命為理事長對外代表原告，則己○○又何得以第三屆
    理事長自居，並自許為原告之法定代理人？
  (3)台中地方法院93年度訴字第750號裁定亦認定己○○不具原
    告之法定代理人資格。
  (4)就台中地院80年度簡字第2764號判決理由三提及原告法定代
    理人仍為己○○，被告辯稱己○○已非原告之法定代理人，
    尚非可採部份：
  該80年度簡字第2764號判決主文為「原告之訴及假執行之聲
    請均駁回。」該判決理由，不過對被告辯述之論駁，與判決
    主文無關，僅供參考而已。而台中地方法院93年度訴字第
    750號裁定所揭示理由則為說明主文之所由，一經確定，自
    有其拘束力。
  上開判決認定原告之法定代理人仍為己○○，但己○○於受
    停權處分後，是否已撤銷該處分？何時恢復理事長職務？於
    任期三年屆滿後，未獲連選連任前如何具理事長資格？該判
    決均未加以說明，且在未向人民團體主管機關求證前即自行
    推斷認為第三屆理事長即己○○應恢復職務，此觀該判決亦
    非無瑕疵！
  (5)府社行字第0910157675號函复台中高分院稱原告之法定代理
    人仍為己○○部份：
  此函文內容係摘錄台中高分院91年度上訴字第1162號刑事判
    決轉載上開80年度簡字第2764號民事判決理由所敘，微論該
    判決理由已有瑕疵。又而市府摘自法院之判決內容答覆法院
    之查詢，並非出自於主管監督機關業務上之認定，已無足採
    。
  台中地方法院93年訴字第750號案件審理時亦曾去函市府查
    詢原告現任理事為何？據复除轉載80年度簡字第2764號判決
    理由，與前開函复台中高分院之內容雷同外，更基於行政權
    責上之認定；「據前項法院諸判決，該會在第三屆之後尚無
    合乎法定程序之理事及監事。」則在前答复台中高分院之第
    0910157675號函自不足憑。
  (二)被告甲○○並無侵權行為：
    被告甲○○90年間當選為原告第七屆理事長，雖於92年2月
    27日經法院判決當選無效，但並無接任人員，在交卸前不得
    已予以權代，為同鄉會謀，將部份不用房舍出租與被告德光
    基金會，每月收取租金6,000元作為水電及清潔費用之需要
    ，而同鄉會始得以繼續維持存在，又有何損害於同鄉會？
  (三)聲明：(1)原告之訴及假執行之聲請均駁回。(2)如受不利判決
    ，請准供擔保免為假執行。
三、被告德光基金會方面：
  (一)本件有表現代理存在：
  (1)被告德光基金會與被告甲○○訂約之時，被告甲○○出示原
    告大門之鑰匙、該會之會章及相關單位認定其為原告法定代
    理人之文件，客觀上已足使被告德光基金會誤信其為原告之
    代理人，且己○○先生卻遲至93年7月左右才出面表示其為
    原告之代理人，惟其當時並無該租賃處之鑰匙，並於94 年
    方以信函告知之方式表示甲○○欠缺代理權之事實，故被告
    德光基金會仍得主張表見代理，向原告主張該租賃契約有效
    成立。又其後經台中地方法院所為之調解，雖仍為被告甲○○與被告德光基金會所為，然而基於表見代理及民法第
    310條第2款規定，仍屬有效成立。
  (2)有關表見代理之要件並無要求交易之相對人在已確信有權代
    理之客觀事實後再予詳查之義務，否則表見代理之制度即為
    具文。本件原告抗辯主張被告德光基金會應先向被告甲○○
    提出原告理事長之台中市政府之當選證明書及原告會員大會
    決議案之大會會議記錄獲台中市政府核准之公文書查看，始
    得訂立租賃契約書，方為合法等語，顯係誤解表見代理制度
    之旨。
  (3)原告於95年3月6日答辯主張：「... 社團法人，若須將所有
    系爭房屋出租他人之財產處分，非提經會員大會決議報主管
    機關之台中市政府核准後始得為之，即屬合法理事長亦不得
    私擅為之... 」云云，實無理由。蓋人民團體法第27條規定
    ：「... 四、財產之處分... 」，本款所稱處分就法條文義
    而言，包括法律上及事實上處分，而法律上處分又可分為「
    移轉」與「設定負擔」，故本件法律關係為「租賃」，即與
    上開條文無涉，自可由法人之代表人代表法人為之。
  (二)本件被告德光基金會並無侵權行為：
  (1)本案既有表現代理之適用，則被告德光基金會即不該當民法
    第184條第1項之規定。
  (2)上開租賃契約既因表見代理而有效成立，故被告德光基金會
    對於原告系爭房屋自係立於承租人之地位而有使用、收益之
    權限，故對原告不須負侵權行為責任，更無須與共同被告甲○○依民法第185條負共同侵權行為之責任。
  (3)該租賃契約既屬有效成立，原告依民法第420條規定，即有
    義務使該系爭房屋合於約定使用收益狀態。故將原設置之八
    桂堂神像、李勝全同鄉銅像、神桌及國父遺像、天下為公、
    國旗、桌椅、辦公室桌椅等設施做適當之移置，使該房屋合
    於約定使用收益之狀態本屬原告之義務，而非被告德光基金
    會應依民法第432條之規定所應回復原狀者。
  (4)原告於94年方寄發台中地方法院93年度附民字第366號刑事
    裁定，故被告德光基金會在收受該信件之前，仍有理由依表
    見代理之規定，認共同被告甲○○為原告之合法代理人，並
    進而與之調解。而原告竟欲以「上該刑事裁判日期在調解日
    期之前」而主張被告德光基金會有侵權行為之故意，刻意略
    過其寄發信件之日期不提，實屬意圖延滯訴訟。
  (三)聲明：(1)原告之訴及假執行之聲請均駁回。(2)如受不利判決
    ，請准供擔保免為假執行。
四、兩造經本院試行整理並簡化爭點，其結果如下：
  (一)兩造不爭執之事項：
  (二)兩造爭執事項：
    (1)己○○是否為台中市廣西同鄉會之現任法定代理人？
    (2)被告甲○○是否有權將系爭房屋出租予被告德光基金會？
      其出租行為是否為侵權行為？
    (3)被告德光基金會承租房屋時，是否知悉被告甲○○並非原
      告合法之理事長而無權出租房屋？被告德光基金會承租並
      使用系爭房屋有無侵權行為？
    (4)如被告等人有侵權行為，台中市廣西同鄉會受損害之金額
      為何？
五、得心證之理由：
  (一)被告甲○○之原告台中市廣西同鄉會第七屆理事長之資格，
    業經本院於92年1月27日以90年度訴字第3796號判決被告甲○○當選無效，上開判決書已於92年2月11日送達台中市廣
    西同鄉會而由被告甲○○簽收，嗣因被告甲○○並未上訴而
    判決確定等情，業為原告及被告甲○○所不爭，故原告主張
    ：被告甲○○於92年2月11日起即應知其並非原告之第七屆
    理事長，並無權代理原告處理任何事務，應堪採信。
  (二)原告主張：被告甲○○於92年9月20日以台中市廣西同鄉會
    法定代理人名義與被告德光基金會簽訂租賃契約，將台中市
    廣西同鄉會所有位於台中市○○區○○路53巷11號全部之房
    屋出租與被告德光基金會，每月租金6,000元，租期自92 年
    10月1日至95年9月30日止，被告德光基金會共給付被告甲○○租金63,000元等情，業為兩造所不爭，本院審酌被告甲○○於92年2月11日即已知其已非原告之第七屆理事長，無權
    代理原告處理任何事務，竟仍以原告法定代理人身分與被告
    德光基金會成立前揭租賃契約，將原告之前揭房屋出租予被
    告德光基金會，並交付使用，被告甲○○前揭行為係出於故
    意而侵害原告之財產權即堪認定。又被告甲○○出租前揭房
    屋共收取被告德光基金會63,000元租金等情，亦為兩造所不
    爭，而被告甲○○收取前揭款項，既未將款項存入原告專用
    帳戶內，甚且於本院訊之其所收取之租金內容及去向時，被
    告甲○○竟陳稱：「我沒有印象」，嗣才陳稱租金用以繳交
    原告房屋水電費使用云云，惟均無法提出相關證據以實其說
    ，本案審之被告甲○○縱若基於公益處理原告同鄉會事務，
    亦應公私分別，將收取之前揭租金獨立存入原告相關帳戶內
    妥為使用保存，並留存相關憑證，以昭公信，然被告甲○○
    捨此不為，無權出租房屋在先，收取前揭租金後又未能交代
    前揭租金之去向，其故意侵權行為致原告受有前揭租金損害
    之事實，應堪認定。另原告雖主張原告所受損害為每月2萬
    元云云，然原告並未提出證據足資證明被告甲○○擅自出租
    前揭房屋致原告受有超出前揭租金以外之損害，故原告主張
    受有超出前揭租金之損害，本院礙難採信。
  (三)原告提起本件附帶民事訴訟主張被告甲○○之侵權行為內容
    盜用原告同鄉會印章出租前揭房屋之行為，而被告甲○○盜
    用印章之出租行為乃屬故意侵權行為亦已如前述，惟被告甲○○上開故意侵權行為致原告所受之損害僅有被告甲○○所
    收取之租金63,000元。至於被告甲○○何以占有前揭房屋，
    乃屬原告同鄉會歷屆選舉交接事務之糾葛，尚非本件被告甲○○故意侵權行為所致，故原告基於侵權行為損害賠償請求
    權請求被告甲○○返還前揭房屋，尚屬無據，應予駁回。
  (四)按由自己之行為表示以代理權授與他人，或知他人表示為其
    代理人而不為反對之表示者，對於第三人應負授權人之責任
    ，民法第169條定有明文。本件被告甲○○雖無權代理原告
    出租前揭房屋與被告德光基金會已如前述，惟被告德光基金
    會與被告甲○○訂約時，被告甲○○曾出示名片，名片上印
    有「台中市廣西同鄉會理事長甲○○等，館址台中市○○路
    53巷11號」等文字，且被告甲○○亦出示原告大門之鑰匙、
    該會之會章及相關單位認定其為原告法定代理人之文件等情
    ，業經證人即代筆前揭租賃契約書之代書丙○○於本院到庭
    證述明確，並有證人丙○○所提出之被告甲○○名片影本一
    紙為證，且原告法定代理人己○○於本院亦陳稱前揭租賃契
    約訂定前，從未通知被告德光基金會有關被告甲○○並非合
    法理事長等情，本院審之上情，認被告甲○○既印有原告理
    事長之名片，且持有前揭房屋之鑰匙，並出示相關文件證明
    其為原告之理事長，客觀上確已足使被告德光基金會誤信其
    為原告之代理人，從被告德光基金會抗辯依民法第169條原
    告應負表見代理責任，前揭租賃契約對被告德光基金會仍屬
    有效等語，即有理由，應堪採信，故原告主張被告德光基金
    會承租前揭房屋乃係與被告甲○○有共同侵權行為云云，即
    無理由。
  (五)又證人丙○○於本院證稱：「（法官問：後來終止租約的情
    形為何？）因為房屋漏水所以德光基金會希望修房屋後再給
    付租金，尤其那一年颱風很多，根本無法使用，後來甲○○
    以同鄉會聲請支付命令，後來德光基金會異議後，經過調解
    ，德光與廣西同鄉會成立調解後，給付積欠租金，當時調解
    時我在場，雙方同意於調解當日即93年12月30日合意終止租
    約，德光基金會回去後也立即返還鑰匙給甲○○。（法官問
    ：德光基金會何時知道甲○○不是廣西同鄉會的法定代理人
    ？）其實到現在我們也不清楚到底誰是理事長，德光跟我都
    無法認定。」等語，本院認被告甲○○雖經本院前揭判決其
    第七屆理事長當選無效確定，然原告法定代理人己○○與被
    告甲○○甚或原告同鄉會其他會員間就有關同鄉會務糾紛爭
    訟不斷，縱使於本件訴訟中被告甲○○對原告法定代理人之
    資格尚有爭執，渠等同鄉會成員間甚且如此，更難期非同鄉
    會成員之第三人德光基金會對何人才為原告之合法理事長有
    所正確判斷，再參諸原告就被告甲○○所為之出租行為，應
    負表現代理責任，從而被告德光基金會與被告甲○○間就前
    揭房屋終止租約之合意，亦應有民法第169條之適用，被告
    德光基金會既已終止租賃關係及返還前揭房屋，原告請求被
    告德光基金會返還前揭房屋即無理由。
  (六)又被告甲○○盜用原告同鄉會印章與被告德光基金會所訂定
    之租賃契約書，雖屬被告甲○○所偽造之私文書，然原告就
    上開租賃契約書所表彰之租賃關係，依民法第169條之規定
    ，對被告德光基金會仍應負表見代理之責任，故原告請求撤
    銷作廢前揭租賃契約書顯無理由。
  (七)末查，被告德光基金會承租前揭房屋後，因房屋漏水未修而
    拒絕支付房租，經被告甲○○以原告代表人名義，向本院聲
    請支付命令，請求被告德光基金會給付租金，經本院於93年
    11月1日以93年度促字第61068號對被告德光基金會發支付命
    令，經被告德光基金會聲明異議後，經本院台中簡易庭以93
    年度中小調字第1671號受理先行調解程序，被告甲○○以原
    告法定代理人名義與被告德光基金會成立調解，由被告德光
    基金會給付租金27,000元等情，業為兩造所不爭，且經本院
    調閱上開民事調解卷宗核閱無誤。本院審之上開支付命令因
    被告德光基金會異議後，已不生確定效力，原告追加起訴請
    求撤銷作廢支付命令即無理由。又被告甲○○以原告理事長
    身分與被告德光基金會訂定前揭租賃契約，原告依法應負表
    見代理人責任已如前述，則參諸本院前述被告德光基金會無
    法確定何人始為原告合法之理事長而有權代理原告處理事務
    之情形下，於前揭租賃契約出面訂定人被告甲○○代表原告
    向被告德光基金會請求給付租金時，被告德光基金會基於同
    一表見代理之信賴基礎，與被告甲○○成立調解，尚難認有
    何調解無效或得撤銷之事由，故原告追加起訴請求本院將前
    揭調解宣告撤銷作廢無效，即無理由。
  (八)綜上所述，本件原告基於侵權行為損害賠償請求權請求被告
    甲○○給付63,000元及自附帶民事起訴狀繕本送達被告甲○○之翌日即93年8月31日起至清償日，按年利率百分之5計算
    之利息，即有理由，原告其餘請求，則無理由，應予駁回。
  (九)兩造陳明願供擔保，請求宣告假執行及免假執行，於原告勝
    訴部份，核無不合，爰分別酌定相當之擔保金額，准許之。
    至於原告敗訴部分，其假執行之聲請即無所附麗，應併予駁
    回。
丙、結論：本件原告之訴為一部有理由，一部無理由，依民事訴
    訟法第79條但書、第390條第2項，判決如主文。
中    華    民    國    95    年    6     月    15    日
                  民事第三庭    法  官  陳毓秀
正本係照原本作成。
如對本判決上訴，須於判決送達後20日內向本院提出上訴狀。
中    華    民    國    95    年    6     月    15    日
                                書記官  吳美鳳


司法院資訊處製作；財團法人民間司法改革基金會備份。
